臺灣彰化地方法院民事裁定
110年度監宣字第29號
聲  請  人  林尚豐  

相  對  人  林添財  

關  係  人  張林秀珠


            林容靖  
上列聲請人聲請改定監護人事件，本院裁定如下：
    主    文
改定甲○○（男，民國00年0月0日生，身分證統一編號：Z0000000
00號）為受監護宣告之人丁○○○（女，民國00年00月00日生，身
分證統一編號：Z000000000號）之監護人。
指定乙○○（女，民國00年0月00日生，身分證統一編號：Z000000
000號）為會同開具財產清冊之人。
聲請程序費用由受監護宣告之人負擔。
    理    由
一、聲請意旨略以：聲請人係受監護宣告之人丁○○○之親生子女
    （已出養），丁○○○前經本院家事法庭於民國103年4月28日
    ，以103年度監宣字第70號裁定宣告為受監護宣告之人，並
    指定相對人丙○○為監護人、聲請人為會同開具財產清冊之人
    。然因相對人不識字，且不會說國語，難以處理丁○○○之事
    務，實已不適再任照顧人之責，聲請人為丁○○○之親生子，
    且丁○○○自其夫過世後即與聲請人同住，並由聲請人與家人
    照顧迄今，現聲請人與相對人討論後，同意改由聲請人為監
    護人，以利日後事務之處理，爰依法請求改定監護人及指定
    乙○○為會同開具財產清冊之人等語。
二、按依同法第1113條準用第1106條之1第1項、第1094條第4項
    、第1094條之1規定，有事實足認監護人不符受監護人之最
    佳利益，或有顯不適任之情事者，法院得依受監護人、四
    親等內之親屬、檢察官、主管機關或其他利害關係人之聲請
    ，改定適當之監護人；法院改定監護人時，應同時指定會同
    開具財產清冊之人；法院選定或改定監護人時，應依受監護
    人之最佳利益，審酌一切情狀，尤應注意下列事項：1.受監
    護人之年齡、性別、意願、健康情形及人格發展需要。2.監
    護人之年齡、職業、品行、意願、態度、健康情形、經濟能
    力、生活狀況及有無犯罪前科紀錄。3.監護人與受監護人間
    或受監護人與其他共同生活之人間之情感及利害關係。4.法
    人為監護人時，其事業之種類與內容，法人及其代表人與受
    監護人之利害關係。
三、經查，聲請人所主張之事實，業據其提出戶籍謄本為憑，並
    經本院依職權調閱103年度監宣字第70號監護宣告事件全卷
    查閱屬實。又相對人丙○○於本院訊問時陳稱：伊聽不懂國語
    ，亦不識字，已不便處理丁○○○之監護事務，同意改由聲請
    人擔任丁○○○之監護人等語明確，復經本院囑託財團法人臺
    中市私立龍眼林社會福利慈善事業基金會對兩造及關係人丁○○○、乙○○進行訪視，結果略以：本案建議由甲○○擔任監護
    人，理由為⑴據本會了解，聲請人甲○○為受宣告人之長子（
    但已被出養），而相對人丙○○過往為受宣告人之監護人，惟
    因相對人丙○○不識字，且不會說國語，難以處理受宣告人之
    事務，故希望可以選由聲請人擔任監護人，以利日後處理受
    宣告人之事務。⑵另就本會了解，受宣告人過往即與聲請人
    一家人同住，由同住家人共同提供照顧上之協助，觀察聲請
    人現身心狀況良好，對於受宣告人之事務皆能有所了解，另
    在日後的監護規劃上與現行類同，又聲請人明確表示其有監
    護之意願，而就了解聲請人過往應無不利受宣告人之事務，
    故本會建議本案應可改由聲請人擔任受宣告人之監護人。⑶
    關係人乙○○為受宣告人之姪女，其過往與相對人丙○○共同處
    理受宣告人之事務，因此具有擔任會同開具財產清冊人之意
    願，而觀察關係人乙○○現身心狀況良好，對於受宣告人之事
    務可以有所掌握，且過往應無不利受宣告人之情事，綜上評
    估，關係人乙○○具有擔任會同開具財產清冊人之能力等語，
    此有該會110年3月19日財龍老字第110030009號函覆之成年
    監護訪視調查評估報告在卷可稽。本院審酌前揭各情，認相
    對人現年61歲，自承聽不懂國語也不識字，無法為丁○○○處
    理事務，且其本身已無意願擔任丁○○○之監護人，如由其繼
    續擔任丁○○○之監護人，難認符合丁○○○之最佳利益，是本院
    自得依聲請人之聲請，為丁○○○改定適當之監護人，又聲請
    人為丁○○○之親生子（已出養），且與聲請人同住，關係良
    好，如由其擔任監護人，應符合丁○○○之最佳利益。爰改定
    聲請人甲○○為丁○○○之監護人，並指定乙○○為會同開具財產
    清冊之人。
四、再按監護人變更時，原監護人應即將受監護人之財產移交於
    新監護人。前項情形，原監護人應於監護關係終止時起2個
    月內，為受監護人財產之結算，作成結算書，送交新監護人
    、受監護人或其繼承人。新監護人、受監護人或其繼承人對
    於前項結算書未為承認前，原監護人不得免其責任，此為民
    法第1107條第1、3、4項所明定，並依同法第1113條於成年
    人之監護時準用之。本件受監護宣告人丁○○○既經本院另行
    改定由聲請人甲○○擔任監護人，及指定關係人乙○○為會同開
    具財產清冊之人，則原監護人丙○○自應依上開規定，將受監
    護宣告人丁○○○之財產移交聲請人甲○○管理。末依民法第111
    3條準用同法第1099條、第1099條之1之規定，本院改定之監
    護人甲○○對於受監護宣告之人丁○○○之財產，應會同關係人
    乙○○於2個月內開具財產清冊，並陳報法院，於開具完成並
    陳報法院前，監護人甲○○對於受監護宣告之人丁○○○之財產
    ，僅得為管理上必要之行為，併此指明。
五、依家事事件法第164條第2項，裁定如主文。
中    華    民    國    110    年    5    月    11    日
                   家事法庭    法  官  沙小雯
以上正本係照原本作成。
如對本裁定抗告須於裁定送達後10日內向本院提出抗告狀，並繳
納抗告費新臺幣1,000元。
中    華    民    國    110   年     5    月    11    日
                              書記官 項珮欣